【裁判字號】    95,訴,823
【裁判日期】    951229
【裁判案由】    違反毒品危害防制條例
【裁判全文】
臺灣屏東地方法院刑事判決               95年度訴字第823號
公  訴  人  臺灣屏東地方法院檢察署檢察官
被      告  甲○○
                    （
上列被告因違反毒品危害防制條例案件，經檢察官提起公訴及移
送併辦（95年度毒偵字第1391號、95年度毒偵字第1807號），被
告於準備程序中先就被訴事實為有罪之陳述，本院合議庭裁定改
依簡式審判程序審理，判決如下：
    主  文
吳英倚施用第一級毒品，處有期徒拾壹月。又施用第二級毒品，
處有期徒刑肆月。應執行有期徒刑壹年壹月。
    事  實
一、甲○○前於民國91年因施用毒品案件，經本院91年度毒聲字
    第647 號裁定送觀察、勒戒後，認無繼續施用毒品之傾向，
    於91年7 月9 日釋放出所，並經臺灣屏東地方法院檢察署檢
    察官以91年度毒偵字第622 號為不起訴處分確定。復因施用
    毒品案件，再經本院92年度毒聲字第1242號裁定送觀察、勒
    戒後，亦因無繼續施用毒品之傾向，而於92年9 月22日釋放
    出所，並經臺灣屏東地方法院檢察署檢察官以92年度毒偵字
    第1480號為不起訴處分確定。詎猶不知悔改，於上開所示之
    觀察勒戒執行完畢釋放後5 年內，復基於施用第一級毒品海
    洛因之單一包括犯意，自95年6 月13日中午12時許起至同年
    年7 月18日上午9 時許止，在其位於屏東縣萬丹鄉廈南村下
    蚶72之6 號住處房間及廁所等處，以約每2 至3 日施用1 次
    之頻率，將海洛因摻水混合後注射入手臂血管之方式，施用
    第一級毒品海洛因多次；另基於施用第二級毒品甲基安非他
    命之犯意，於95年7 月18日上午9 時許，在其上開住處廁所
    內，以將甲基安非他命置入玻璃球吸食器內，用打火機點燃
    燒烤成煙霧並加以吸食之方式，施用第二級毒品甲基安非他
    命1 次。嗣(一)於95年6 月21日下午6 時20分許，在屏東縣萬
    丹鄉○○村○○街8 巷15號廣安國小內，因形跡可疑為警盤
    查，並經採尿送驗，呈嗎啡陽性反應；(二)於95年7 月20日下
    午3 時30分許，在屏東縣萬丹鄉加興村如王宮廁所因形跡可
    疑為警盤查時，發現其右手手臂血管上有明顯注射針痕，經
    採尿送驗後，結果呈嗎啡、甲基安非他命陽性反應而查獲上
    情。
二、案經屏東縣警察局屏東分局報請臺灣屏東地方法院檢察署偵
    查起訴。
    理  由
一、按除被告所犯為死刑、無期徒刑、最輕本刑為3 年以上有期
    徒刑之罪或高等法院管轄第一審案件者外，於法院行準備程
    序進行中，被告先就被訴事實為有罪之陳述時，審判長得告
    知被告簡式審判程序之旨，並聽取當事人、代理人、辯護人
    及輔佐人之意見後，裁定進行簡式審判程序，刑事訴訟法第
    273 條之1 第1 項定有明文。被告甲○○所為係犯死刑、無
    期徒刑、最輕本刑為3 年以上有期徒刑以外之罪，其於本院
    審判程序中就被訴事實為有罪之陳述，經法官告知簡式審判
    程序之旨，並聽取公訴人、被告之意見後，依上開刑事訴訟
    法第273 條之1 第1 項規定，裁定由受命法官獨任進行審判
    程序，並依同法第273 條之2 、第159 條第2 項之規定，不
    適用傳聞法則有關限制證據能力之相關規定，合先敘明。
二、上揭犯罪事實，業據被告於本院審理時坦承不諱，且被告2
    次為警查獲後所排放尿液經採樣送請臺灣檢驗科技股份有限
    公司以EIA 酵素免疫分析法及GC/MS 氣相層析質譜儀法確認
    檢驗，第一次檢驗呈嗎啡及可待因陽性反應，第二次檢驗甲
    基安非他命、嗎啡及可待因陽性反應之情，有該公司95年7
    月20日KＺ000000000000號及95年8 月4 日KＺ000000000000號
    濫用藥物尿液檢驗報告2 紙附卷可稽（見屏警分偵字第0950
    044345號卷第13頁、屏警分偵字第0950040564號卷第11頁）
    ，上開檢驗檢果，係檢驗機關本於專業知識及精密儀器或科
    學檢驗方式所得結論，自可憑信；此外，並有被告手臂有注
    射痕跡之照片2 幀在卷可佐（見屏警分偵字第0950044345號
    卷第17頁、屏警分偵字第0950040564號卷第16頁），足認被
    告自白與事實相符，堪予採信。再被告先前如事實欄所載，
    曾於91及92年間因施用毒品案件，經本院先後2 次裁定送觀
    察勒戒後，均認無繼續施用毒品之傾向，而分別由臺灣屏東
    地方法院檢察署檢察官各於91年7 月8 日、92年9 月24日，
    以91年度毒偵字第622 號及92年度毒偵字第1480號為不起訴
    處分確定之情，有臺灣高等法院被告前案紀錄表在卷可佐，
    顯見其係於觀察勒戒執行完畢釋放後，5 年內再犯本件施用
    第一級及第二級毒品之罪甚明。本案事證明確，被告犯行堪
    以認定，應依法論科。
三、論罪科刑：
  (一)核被告所為，係犯毒品危害防制條例第10條第1 項之施用第
    一 級毒品罪、同條例第10條第2 項之施用第二級毒品罪。
    被告持有第一、二級毒品後進而施用，其持有之低度行為均
    應為施用之高度行為所吸收，故均不另論其持有毒品罪。
  (二)按刑事法若干犯罪行為態樣，本質上原具有反覆、延續實行
    之特徵，立法時予以特別歸類，定為犯罪構成要件之行為要
    素，則行為人基於概括之犯意，在密切接近之一定時、地持
    續實行之複次行為，倘依社會通念，客觀上認為符合一個反
    覆、延續性之行為觀念者，於刑法評價上，即應僅成立一罪
    ，學理上所稱「集合犯」之職業性、營業性或收集性等具有
    重複特質之犯罪均屬之（最高法院95年度台上字第1079號判
    決參考）。亦即立法者針對特定刑罰規範之構成要件，已預
    設其本身係持續實行之複次行為，具備反覆、延續之行為特
    徵，故將之總括或擬制成一個構成要件之「集合犯」行為，
    因刑法評價上為構成要件之行為單數，應僅成立一罪。而查
    毒品因具有成癮性、濫用性（此觀乎毒品危害防制條例第2
    條之規定自明），立法實務首重以刑事處遇方式戒斷行為人
    毒癮，若無法收其實效，始依法追訴處罰（此觀乎毒品危害
    防制條例第20、23條之規定即明），故施用毒品本身具備反
    覆、延續之行為特徵，持續多次施用毒品始為此類犯罪之典
    型或常態，於刑法評價上，施用毒品應僅成立集合犯一罪（
    學者林鈺雄著「跨連新舊法之施用毒品行為—兼論行為單數
    與集合犯、接續犯概念之比較」，刊於95年7 月臺灣本土法
    學雜誌第84期第141 頁以下，亦採相同之見解）。又本次刑
    法於95年7 月1 日修正公布施行刪除連續犯之規定之原因，
    固係源於實務上對於連續犯「同一罪名」之認定過寬，然施
    用毒品犯罪本質上具有成癮性、反覆性，所侵害者亦屬單一
    之社會公共法益，此與修法前針對多數侵害個人人身、財產
    法益之犯行而論以裁判上一罪相比，如將反覆施用毒品行為
    僅予以一次之刑法評價，較不致造成濫用連續犯規定之疑慮
    。況前揭修正理由更明示在廢除連續犯規定後，針對吸毒等
    犯罪類型，應發展「接續犯」及「包括一罪」之概念，以限
    縮數罪併罰之範圍，益見立法者亦深知施用毒品犯罪有其本
    質上之特殊性，倘行為人已因施用毒品成癮而反覆為同一之
    吸毒犯行，仍應視其具體情形論以「構成要件之行為單數」
    ，而為「包括一罪」，僅受一次之刑法評價，自不能徒執廢
    除連續犯規定係採從嚴之刑事政策，而謂修法後反覆多次施
    用毒品行為均應予以數罪併罰。
  (三)本件被告業已供承係持續施用第一級毒品海洛因，施用頻率
    為約每2 至3 日施用1 次，佐以被告於91、92年間間曾因施
    用毒品，業經觀察、勒戒後，93年間亦曾因施用毒品案件，
    經本院93年度訴字第357 號判處應執行有期徒到10月確定，
    另93年間復因另犯竊盜及偽造文書等罪，經本院93年度訴51
    5 號判處應執行有期徒刑1 年10月確定後並入監執行，甫於
    95年3 月3 日因縮短刑期假釋出監，有臺灣高等法院被告前
    案紀錄表1 份可佐，仍無法克制，再度於密切接近之時間、
    地點，施用第一級毒品海洛因多次，顯見被告係出於反覆、
    延續施用毒品之單一行為決意至明，揆諸前揭說明，自應論
    以集合犯之包括一罪。又刑法雖曾於94年2 月2 日修正公布
    ，並於95年7 月1 日生效施行，惟被告所為數次施用毒品之
    行為僅成立單一施用第一級毒品罪，已如前述，且其行為自
    新刑法施行前延續至新刑法施行後，犯罪終了之日已在新法
    施行期間，即應依最後行為時之法律處斷，自不發生行為後
    法律變更問題，應無修正前刑法之適用。另被告所犯上開施
    用第一級毒品及施用第二級毒品2 罪間，犯意各別，行為互
    殊，應予分論併罰。
  (四)茲審酌被告行為時年方26歲，國中肄業，有竊盜、偽造文書
    等前科，素行非佳，又經觀察、勒戒及判處罪刑後，尚未能
    戒絕毒癮，仍多次施用毒品，惟念其施用毒品乃自戕一己之
    身體健康，尚未害及他人，且犯後坦承犯行，態度良好等一
    切情狀，爰分別量處如主文所示之刑。
四、據上論斷，應依刑事訴訟法第299 條第1 項前段、第273 條
    之1 第1 項，毒品危害防制條例第10條第1 項、第2 項，刑
    法第11條前段、第55條第5款，判決如主文。
中    華    民    國    95    年    12    月    29    日
                  刑事第三庭    法  官  林雅莉
以上正本證明與原本無異。
如不服本判決應於收受本判決送達後10日內向本院提出上訴書狀
，其未敘述上訴理由者，並得於提起上訴後10日內向本院補提理
由書狀（均須按他造當事人之人數附繕本）「切勿逕送上級法院
」
                                書記官  黃佳惠
中    華    民    國    95    年    12    月    29    日
附錄本判決論罪科刑法條全文：
毒品危害防制條例第10條
施用第一級毒品者，處6月以上5年以下有期徒刑。
施用第二級毒品者，處3年以下有期徒刑。


司法院資訊處製作；財團法人民間司法改革基金會備份。
